【裁判字號】    97,民專訴,25
【裁判日期】    971225
【裁判案由】    侵害專利權有關財產權爭議
【裁判全文】
智慧財產法院民事判決
                                    97年度民專訴字第25號
                                 民國97年12月9日辯論終結
原      告  甲○○
訴訟代理人  周進文律師
被      告  乙○○
訴訟代理人  楊祺雄律師
            蘇燕貞律師
            黃于珊律師
上列當事人間侵害專利權有關財產權爭議事件，本院於中華民國
97年12月9日言詞辯論終結，判決如下：
    主  文
原告之訴及假執行之聲請均駁回。
訴訟費用由原告負擔。
    事實及理由
一原告起訴主張略以：
(一)原告係開發設計寺廟使用光明燈之廠商，原告深具產品研究及
  開發能力，所製造之產品深受消費者肯定與愛用。原告於民國
  89年5 月12日向經濟部智慧財產局( 下稱智慧局) 申請取得「
  屏風式光明燈」之新型專利( 新型證書第170202號、申請案號
  第000000000 號，下稱202 專利) ，90年7 月25日申請取得「
  屏風式光明燈追加(一)」之新型專利( 新型證書第170202號追加
  (一)申請案號第000000000A01號，下稱202 追加(一)專利) ，93
  年3 月31日申請取得「可呈屏風擺置之光明燈」之新型專利(
  新型證書第M253296 號、申請案號第000000000 號，下稱296
  專利) 。
(二)被告見原告所開發之上開專利產品於市場廣受歡迎，而仿冒原
  告所有上開專利權並製造銷售予淡水祖師廟（設於台北縣淡水
  鎮○○街87號），造成原告商譽及商業利益之損害。
(三)茲將上開新型專利之主要內容說明如下：
  1.「屏風式光明燈」:(1)該新型專利鑑於傳統式光明燈係一底
    座、其上設固層層之燈本體，僅以一種「靜態式」型態。(2)
    該新型專利係突破傳統式之結構型態與效果，而使一動力
    機構驅動一主轉動座，再由該主轉動座同步驅動數個從動轉
    動座自轉。呈現多個燈本體皆轉動。光明燈具有動態感
    ，而無傳統式之死板。將多個燈體設為一體，將可減少占
    用廟空間，使得在相同空間中，可得更多之燈量，減少光明
    燈始廟之空間擁擠感。可做屏風之裝飾效果。
  2.「屏風式光明燈追加(一)」:(1)係設置數個環狀燈座組成之柱
    狀燈座體，每一環狀燈皆相同直徑，而組成直線圓柱狀之燈
    座體，且是設成數根同直線排列組裝於檯座上。(2)該檯座之
    內部，設有底連結板，底連結板對應檯座每一軸孔之處，設
    有具軸承之軸承座，而得供各組合桿穿組，並得讓組合桿可
    轉動，使得組合桿所一體組合之環狀燈座亦可同步旋轉，得
    讓燈座中每一點燈者之名字轉動換位者。(3)上開燈座之最上
    端，係設成連結於一上連結板，上聯結板設成具有對應於每
    一組合桿之軸承座，得讓組合桿穿組，且得讓組合桿及燈座
    旋轉，並藉由上連結板得使各柱狀之燈座連結一體，達到整
    體穩定、不傾斜傾倒之功效。
  3.「可呈屏風擺置之光明燈」:(1)將一燈本體組設於檯座上，
    該等檯座得構成單一根之直柱狀光明燈。(2)上開單一根之直
    柱狀光明燈，可呈每一根單獨分離擺置，亦可呈多根之檯座
    相互直線狀靠貼形成屏風狀排列擺置，達到可因應室內空間
    需要而擺置之功效。
(四)被告販售之產品，確實有侵害系爭專利，原告主張該產品侵害
  系爭專利內容為
  1.被告產品與系爭專利皆有(1)直線圓柱狀燈座。(2)底座板。(3)
    組合桿。(4)上定位板。(5)燈飾。(6)檯座。(7)上連結板。該產
    品與系爭申請專利範圍之文義及說明書之記載及圖式相同。
    換言之，依照系爭專利申請專利範圍之內容，並解析系爭專
    利申請專利範圍之構成，再解析待本件產品之構成後，將兩
    者產品或技術構成，全部相符，此依照全要件原則，本件產
    品係侵害系爭專利。
  2.將被告產品與系爭專利比較，被告產品係I以實質相同方法
    、II實行實質相同功能、III產生實質相同結果，被告產品係
    符合此三要素，依照均等論原則，被告產品與系爭專利縱有
    些許不同（原告主張二者全部相同），被告產品亦屬侵害系
    爭專利。
(五)就待鑑定物之燈座是否採動力機構驅動方式，如採動力機構驅
  動方式，則不論動力驅動方式為何，因系爭專利並未限定動力
  驅動方式，待鑑定物即屬落入系爭專利之範圍。如非採動力驅
  動而轉動，但此係I以實質相同方法、II實行實質相同功能、
  III產生實質相同結果，依照均等論原則，待鑑定物仍落入系爭
  專利之範圍。
(六)陳報新型證書第M253296號新型專利之技術報告影本，該內容
  係以296專利之技術為原告202號、202號追加(一)新型專利之範
  圍，而認定296專利並不具備新穎性及進步性。原告茲不再主
  張被告侵害296專利，蓋因被告所生產之光明燈係與296專利全
  然相同，而依上開所陳技術報告所載，被告生產光明燈既落入
  原告202 、202 追加(一)專利之範圍，則被告產品係新害原告
  202 、202 追加(一)專利，其理甚明，被告辯稱未侵害原告專利
  權云云，並無可採。
(七)就被告抗辯說明如下：
  1.關於燈本體數量：
    296專利每座檯座28上僅有1燈本體，此與系爭產品相同，則
    苟因燈本體數量之增減或單複數之差異，即與系爭專利不同
    者，上開技術報告當不可認定296專利落入系爭專利之範圍
    ，依此可證，系爭產品固然燈本體數量與系爭專利不同，但
    並不影響系爭產品落入系爭專利之範圍。
  2.關於系爭產品之組合桿E 無從動輪、橡皮層、連動輪、連動
    帶、馬達元件等：
    (1)296專利檯座28下僅有軸承座27，檯座28內部亦未有從動
      輪、橡皮層、連動輪、連動帶、馬達等元件，此與系爭產
      品相同。
    (2)依上開說明，296專利之技術並不因欠缺該等從動輪、橡
      皮層、連動輪、連動帶、馬達等元件，即屬與原告系爭專
      利有所不同。換言之，從動輪、橡皮層、連動輪、連動帶
      、馬達等元件之減少，仍落入系爭專利範圍，依此可證，
      系爭產品固然燈本體數量與系爭專利不同，但此並不影響
      系爭產品落入系爭專利之範圍。
    (3)關於系爭產品無連結板：此與上開所陳相同。
    (4)系爭產品無202號追加(一)軸承座。
    (5)查原告於所生產之產品上皆有標示『專利』二字，並於產
      品目錄上印出專利證書，被告抗辯本件依照專利法第108
      條準用第79條規定，渠不需負賠償責任云云，即無可採。
(八)按發明專利權受侵害者，專利權人得請求損害賠償，專利法第
  84、85條定有明文。另新型專利權人，除專利法另有規定外，
  專有排除他人未經其同意而製造、為販賣之要約、販賣、使用
  或為上述目的而進口該新型專利物品之權，專利法第106 條第
  1 項，定有明文。次按，發明專利權受侵害時，專利權人得請
  求賠償損害。專利權人請求損害賠償時，得依侵害人因侵害行
  為所得之利益，於侵害人不能就其成本或必要費用舉證時，以
  銷售該項物品全部收入為所得利益，為計算其損害之方式，專
  利法第84條第1 項前段、第85 條 第1 項第2 款，分別定有明
  文。此依同法第108 條規定，新型專利準用之。
(九)被告銷售予淡水祖師廟之光明燈，扣除必要成本費用後，被告
  之利潤約為新台幣(下同)20萬元。
(十)原告起訴聲明：被告應給付原告20萬元及自起訴狀繕本送達翌
  日起至清償日止按周年利率百分之五計算之利息。並陳明願供
  擔保，請宣告准予假執行。
二被告主張:
(一)原告所為待鑑定物與其所有202專利，及296專利之技術比對分
  析，悖於智慧局所頒布之「專利侵害鑑定要點」規定，自不得
  採為原告主張專利侵害之依據。
1.智慧局於93年10月4 日頒布之「專利侵害鑑定要點」規定可
    知，專利侵害之鑑定流程分為兩階段，即「解釋申請專利範
    圍」及「比對解釋後之申請專利範圍與待鑑定對象」。其中
    ，關於申請專利範圍的解釋，應以公告之說明書或經更正公
    告之說明書中所載之申請專利範圍為準，且為認定專利權範
    圍之實質內容，並得審酌說明及圖式。
  2.原告於97年10月15日提出民事補充起訴理由狀，關於說明原
    告所有202專利及296專利等技術特徵附表，實與前揭202專
    利及296 專利之申請專利範圍請求項第1項(即唯一獨立項)
    所載，並不相同。換言之，原告顯未正確解釋各該專利之申
    請專利範圍，此有悖於前引「專利侵害鑑定要點」規定，是
    故原告所作成待鑑定物與202專利及296專利之技術比對分析
    ，誠非可採，自不得作為原告主張專利侵害依據。
  3.依202專利之專利說明書可知，該專利之申請專利範圍共3項
   ，其中第1項為獨立項而第2、3項則為附屬項。而202專利之
    申請專利範圍第1獨立項的技術特徵，與原告於民事補充起
    訴理由狀之附表相較，尚非一致，原告前揭說明顯悖於前引
    「專利侵害鑑定要點」規定，至為灼然。
┌─┬─────────────┬─────────────┐
│  │ 原告關於202 專利之說明   │202 專利之申請專利範圍    │
│  │                          │第1獨立項                 │
├─┼─────────────┼─────────────┤
│(1)│將多個燈體設為一體，將可減│一種屏風式光明燈，係數根燈│
│  │少占用廟空間，使得在相同空│本體，由依設定高度之數個燈│
│  │間中，可得更多之燈量，減少│環、及配合上定板、底座板、│
│  │光明燈使廟之空間擁擠感    │組合桿所鎖合一體構成；其主│
│  │                          │要特徵在於：該各燈本體係設│
│  │                          │成上下同直徑狀，置設於一檯│
│  │                          │座上，檯座底部設有滾輪，而│
│  │                          │可供移動至所需放置之位置，│
│  │                          │檯座內設有對應之軸承座供組│
│  │                          │合桿置定                  │
├─┼─────────────┼─────────────┤
│(2)│ 一動力機構驅動一主轉動座 │各組合桿連設有從動輪，而各│
│  │ ，再由該主轉動座同步驅動 │從動輪表面設有橡皮層，呈相│
│  │ 數個從動轉動作自轉       │互緊抵一體，其中之一從動輪│
│  │                          │之組合桿並設有一體之連動輪│
│  │                          │，其連設有一連動帶，而與所│
│  │                          │設之馬達轉軸連結一體，藉由│
│  │                          │馬達之轉動，即得使各從動輪│
│  │                          │同時連帶轉動              │
├─┼─────────────┼─────────────┤
│(3)│呈現多個燈本體皆轉動      │進而使各燈本體亦緩緩轉動  │
├─┼─────────────┼─────────────┤
│(4)│ 可作屏風之裝飾效果       │各燈本體之組合桿上端，乃組│
│  │                          │裝於一上飾體底部之軸承座，│
│  │                          │而呈數根燈本體排列成似屏風│
│  │                          │之構造型態者              │
└─┴─────────────┴─────────────┘
  4.附表所示關於296 專利說明，與其專利說明書所載之申請專
    利範圍不符( 參原證1 ) ，而有違反「專利侵害鑑定要點」
    第3 章「鑑定方法」第1 節第4 點規定。
┌─┬─────────────┬─────────────┐
│  │原告關於296專利之說明     │296專利之申請專利範圍     │
│  │                          │第1獨立項                 │
├─┼─────────────┼─────────────┤
│(1)│將多個燈體設為一體，該一體│一種可呈屏風擺置之光明燈  │
│  │燈體組設於檯座上，減少占用│                          │
│  │空間                      │                          │
│  │                          │                          │
├─┼─────────────┼─────────────┤
│(2)│該等檯座得構成單一根之直柱│係一燈本體組設於一檯座上，│
│  │狀光明燈，擺置於底板座之上│該燈本體設成有預定高度之數│
│  │，於該圓柱狀上設置燈座    │個燈環所組成，其上端配設上│
│  │                          │定板及上飾體、下端配設底定│
│  │                          │位板                      │
├─┼─────────────┼─────────────┤
│(3)│燈座可轉動                │於其內穿組一組合桿鎖合一體│
│  │                          │，組合桿下端並組合於檯座中│
│  │                          │之軸承座，而得構成單一根之│
│  │                          │直柱狀光明燈              │
├─┼─────────────┼─────────────┤
│(4)│上開單一根之直柱狀光明燈，│於多根時，可呈每一根單獨分│
│  │可呈每一根單獨分離擺置，亦│離擺置，亦可呈多根之檯座相│
│  │可呈多根之檯座相互直線狀靠│互直線狀靠貼形成屏風狀排列│
│  │貼形成屏風狀排列擺置，達到│擺置，達到可因應室內空間需│
│  │可因應室內空間需要而擺置之│要而擺置之功效            │
│  │功效                      │                          │
└─┴─────────────┴─────────────┘
    由上可知，原告於民事補充起訴理由狀附表中，關於296 專
    利第4項之說明，雖包含於該專利說明書申請專利範圍第1項
    中，惟其第1至3項之說明，仍與該專利說明書所載之申請專
    利範圍不同，違反前引「專利侵害鑑定要點」之規定，誠非
    可採。
(二)被告製造、販賣之淡水祖師廟「光明燈」（下稱系爭產品），
  並未侵害原告202專利及202追加(一)專利等專利權。
1.原告202專利之申請專利範圍第1項請求標的為一種「屏風式
    光明燈」，其主要技術特徵包括：置設在一檯座20上的數根
    燈本體10，每一根燈本體10由數個燈環11、上定板14、底座
    板12、組合桿13所鎖合一體構成，各組合桿13連設有從動輪
    22並可被馬達M傳動。反觀被告製造、販賣之系爭產品乃包
    含：一根燈本體A，由依設定高度之數個燈環B，及配合上定
    板C、底座板D、組合桿E所鎖合一體構成；該燈本體A係設成
    上下同直徑狀，置設於一檯座F上，檯座F底部設有滾輪G；
    檯座F內設有底軸承座H供組合桿E底段螺鎖固定，組合桿E頂
    段則組裝於一上飾體I底部之頂軸承座J。
2.經比對分析結果，被告製造、販賣之系爭產品僅包括單一根
    燈本體A ，尚缺少202 專利申請專利範圍第1 項之從動輪22
    、橡皮層23、連動輪24、連動帶L 、馬達M 等元件，故不符
    合「文義讀取」。又因該光明燈欠缺申請專利範圍之前述技
    術特徵，而不適用「均等論」，因此被告製造、販賣之系爭
    產品並未落入原告所有202 專利申請專利權範圍第1 項。
  3.依原告202 追加(一)專利說明書可知，該專利申請專利範圍第
    1 項請求標的為一種「屏風式光明燈」，主要技術特徵包括
    沿同直線排列組裝在一檯座20上的數根燈本體，每一根燈本
    體由數個環狀燈座10、上定板14、底座板12、組合桿13 所
    鎖合一體構成，該檯座20內設有一裝設有數軸承座W 的底連
    結板31，用以供各組合桿13底部穿組。反觀被告製造、販賣
    之系爭產品構造，其主要技術特徵包含一根燈本體A ，由依
    設定高度之數個燈環B ，及配合上定板C 、底座板D 、組合
    桿E 所鎖合一體構成；該燈本體A 係設成上下同直徑狀，置
    設於一檯座F 上，檯座F 底部設有滾輪G ；檯座F 內設有底
    軸承座H 供組合桿E 底段螺鎖固定，組合桿E 頂段則組裝於
    一上飾體I 底部之頂軸承座J 。
  4.經比對分析結果可知，被告製造、販賣之系爭產品僅包括單
    一根燈本體A，且缺少202追加(一)專利之申請專利範圍第1項
    中，關於從動輪22、橡皮層23、連動輪24、連動帶L 、馬達
    M 、底連結板31等元件，而不符合「文義讀取」，且因該光
    明燈欠缺申請專利範圍之前述技術特徵，而不適用「均等論
    」。因此，被告製造、販賣之系爭產品亦未落入202 追加(一)
    專利申請專利權範圍第1 項。
(三)被告製造、販賣之系爭產品，未侵害原告所有296專利。
  1.原告取得296 專利未經實體審查，亦未提出該專利之新型專
    利技術報告，即主張被告確有侵害其296 專利情事，應屬無
    據。原告所有296 專利乃適用93年7 月1 日修正後之專利法
    ，以形式審查取得新型專利權，應不得如同通過專利要件之
    實體審查而審定公告之發明專利一般，發生推定該專利係屬
    符合專利要件之適法專利，而應有依據專利法第56條規定排
    除他人實施效力之效果，且原告始終未檢附智慧局新型專利
    技術報告，或以其他證據方法證明其所有之296 專利確實具
    備新型專利應具備之要件，而受專利法之保護，即逕主張被
    告確有侵害其296 號專利之情事，即屬無據，台灣台北地方
    法院94年度智字第57號民事判決闡釋甚明。
  2.原告所有296 專利因公開使用而喪失新穎性，而屬無效專利
    ，是被告製造、販賣之系爭產品自無任何侵害該專利之可能
    (1)查台中市國農宮（址設：台中市○區○○路25巷8 弄7 號
      ；電話00-00000000 ）曾於83年1 月30日向聖文實業社（
      址設：台中市○○○路110 號，電話00-00000000 ）購買
      「16層自動光明燈1 對」，該光明燈係包含一燈本體組設
      於一檯座上，該燈本體設成有預定高度之16層燈環所組成
      ，其上端配設上定板及上飾體、下端配設底定位板，再於
      其內穿組一組合桿合一體，組合桿下端並組合於檯座中之
      承軸座，而與296 專利申請範圍第1 項（即唯一獨立項）
      相同，是故與原告所有296 專利技術特徵相同之光明燈產
      品，早於該專利申請日之前即已於市場上公開販賣。
    (2)原告取得之296 專利在申請日前已公開使用，且為公眾所
      知悉者，依上揭專利法規定並不符新型專利新穎性要件，
      專利專責機關應依舉發撤銷其新型專利權，並限期追繳證
      書。又因該專利不符合新型專利新穎性要件，而屬無效專
      利，故被告製造、販賣之淡水祖師廟「光明燈」，無任何
      侵害該專利之可能。
3.原告所有296 專利為其所屬技術領域中具有通常知識者依申
    請前之先前技術顯能輕易完成而不具進步性，而屬無效專利
    ，故被告製造、販賣之系爭產品，因該專利屬無效專利，而
    無任何侵害該專利之虞。
    (1)查原告所有296 專利，於其說明書之「先前技術」中表示
      ，因202 專利及202 追加(一)專利（即先前技術），係「多
      根屏風狀光明燈」，呈一體結構，不可單一根燈本體分離
      ，而無法依空間大小調整，故有改進空間。而本案係得構
      成單一根之直柱狀光明燈，可見其與202 專利及202 追加
      (一)專利等先前技術之差異，僅燈本體數量之不同，而此不
      同點應為該技術領域中具有通常知識者顯能輕易完成者。
    (2)被告將原告所有296 專利之申請專利範圍第1 至2 項，與
      另案202 專利暨202 追加(一)號專利之申請專利範圍第1 項
      進行比對後，分析表列如下：
┌─────────┬─────────┬─────────┐
│296專利           │202專利           │202追加(一)專利     │
├─────────┼─────────┼─────────┤
│一種可呈屏風擺置之│一種屏風式光明燈  │一種屏風式光明燈追│
│光明燈            │                  │加(一)              │
├─────────┼─────────┼─────────┤
│係一燈本體組設於一│係數根燈本體，..：│係數根燈本體，... │
│檯座上            │該各燈本體係設成上│，該各燈本體置設於│
│第三圖：上下同直徑│下同直徑狀，置設一│一檯座上，...     │
│狀                │檯座上            │該數個環狀燈座組成│
│                  │                  │之柱狀燈座體，係每│
│                  │                  │一環狀燈座皆相同直│
│                  │                  │徑，而組成直線圓柱│
│                  │                  │狀之燈座體，且是設│
│                  │                  │成數根同直線排列組│
│                  │                  │裝於檯座上        │
├─────────┼─────────┼─────────┤
│該燈本體設成由預定│由依設定高度之數個│由依設定高度之數個│
│高度之數個燈環所組│燈環              │環狀燈座          │
│成                │                  │                  │
├─────────┼─────────┼─────────┤
│其上端配設上定位板│配合上定板、各燈本│配合上定板        │
│及上飾體          │體之組合桿上端，乃│                  │
│                  │組裝於一上飾體底部│                  │
│                  │之軸承座          │                  │
│                  │                  │                  │
├─────────┼─────────┼─────────┤
│下端配設底定位板  │ 底座板           │底座版            │
├─────────┼─────────┼─────────┤
│其內穿組一組合桿鎖│組合桿所鎖合一體構│組合桿所鎖合一體構│
│合一體            │成                │成                │
├─────────┼─────────┼─────────┤
│組合桿下端並組合於│檯座內設有對應之軸│檯座內設有對應之軸│
│檯座中之軸承座    │承座供組合桿置定  │承座供組合桿置定，│
│                  │                  │... 該檯座之內部，│
│                  │                  │設有底連結板，底連│
│                  │                  │結板對應檯座每一軸│
│                  │                  │孔之處，設有具軸承│
│                  │                  │之軸承座，而得供各│
│                  │                  │組合桿穿組，並得讓│
│                  │                  │組合桿可轉動，使得│
│                  │                  │組合桿所一體組合之│
│                  │                  │環狀燈座亦可同步旋│
│                  │                  │轉，得讓燈座中每一│
│                  │                  │點燈者之名字轉動換│
│                  │                  │位者              │
│                  │                  │                  │
├─────────┼─────────┼─────────┤
│構成單一根之直柱狀│呈數根燈本體排列成│                  │
│光明燈；於多根時，│似屏風之構造型態者│                  │
│可呈每一根單獨分離│                  │                  │
│擺置，亦可呈多根之│                  │                  │
│檯座相互直線狀靠貼│                  │                  │
│形成屏風狀排列擺置│                  │                  │
│，達到可因應室內空│                  │                  │
│間需要而擺置之功效│                  │                  │
├─────────┼─────────┼─────────┤
│                  │檯座底部設有滾輪，│檯座底部設有滾輪，│
│                  │而可供移動至所需放│而可供移動至所需放│
│                  │置之位置          │置之位置          │
├─────────┼─────────┼─────────┤
│該檯座中可設有馬達│各組合桿連設有從動│各組合桿連設有從動│
│，配合皮帶而連結於│輪，而各從動輪表面│輪，而各從動輪表面│
│組合桿，形成可電動│設有橡皮層，呈相互│設有橡皮層，呈相互│
│旋轉燈本體之效果( │緊抵一體，其中之一│緊抵一體，其中之一│
│第2項)            │從動輪之組合桿並設│從動輪之組合桿並設│
│                  │有一體之連動輪，其│有一體之連動輪，其│
│                  │連設有一連動帶，而│連設有一連動帶，而│
│                  │與所設之馬達轉軸連│與所設之馬達轉軸連│
│                  │結一體；藉由馬達之│結一體            │
│                  │轉動，即得使各從動│                  │
│                  │輪同時連帶轉動，進│                  │
│                  │而使各燈本體亦緩緩│                  │
│                  │轉動              │                  │
└─────────┴─────────┴─────────┘
    (3)承上可知，原告所有296 專利與其202 專利暨202 追加
      (一)專利等先前技術，僅有燈本體數量及檯座底部是否設有
      滾輪之不同，而為該技術領域中具有通常知識者顯能輕易
      完成者，依專利法規定並不符新型專利進步性要件，專利
      專責機關應依舉發撤銷其新型專利權並限期追繳證書。又
      因該專利不符合新型專利進步性要件，而屬無效專利，故
      被告製造、販賣之系爭產品，亦無任何侵害該專利之虞。
4.原告所有296 專利係適用93年7月1日修正後之專利法，以形
    式審查取得新型專利權，且其行使該專利權時並未依法提示
    新型專利技術報告予被告以玆判斷專利有效性，是原告是否
    得據此主張權利，即有疑義。此外，該296 專利在申請前已
    見於刊物或公開使用，且為公眾所知悉者，依第94條第1 項
    規定即已不符合新型專利新穎性要件，且依202 專利及202
    追加(一)專利，亦可以輕易完成296 專利請求項第1 至2 項，
    復依第94條第4 項規定該專利不具進步性，而屬無效專利。
(四)原告202專利解析後之申請專利範圍第1項之技術特徵，與被告
  系爭產品之對應元件比對分析後，二者差異表列如下：
┌────────────┬────────┬────────┐
│申請專利範圍第1項       │系爭產品        │差異點          │
├────────────┼────────┼────────┤
│數根燈本體10            │一根燈本體A     │燈本體數量不同  │
│１由依設定高度之數個燈環│１由依設定高度之│                │
│  11、及配合上定板14 、 │  數個燈環B， 及│                │
│  底座板12、組合桿13所鎖│  配合上定板C 、│                │
│  合一體構成。          │  底座板D 、組合│                │
│２燈本體10係設成上下同直│  桿E 所鎖合一體│                │
│  徑狀，置設於一檯座20上│  構成。        │                │
│  。                    │2.燈本體A 係設成│                │
│                        │  上下同直徑狀，│                │
│                        │  置設於一檯座F │                │
│                        │  上。          │                │
├────────────┼────────┼────────┤
│檯座20                  │檯座F           │相同            │
│底部設有滾輪21，而可供移│底部設有滾輪G 。│                │
│動至所需放置之位置。    │                │                │
├────────────┼────────┼────────┤
│各組合桿13              │組合桿E         │１無從動輪、橡皮│
│１連設有從動輪22，而各從│頂段則組裝於一上│  層、連動輪、連│
│  動輪22表面設有橡皮層23│飾體I 底部之頂軸│  動帶、馬達等元│
│  ，呈相互緊抵一體，其中│承座J。         │２未排列成似屏風│
│  之一從動輪22之組合桿13│                │  之構造型態。  │
│  並設有一體之連動輪24，│                │                │
│  其連設有一連動帶L ，而│                │                │
│  與所設之馬達M 轉軸連結│                │                │
│  一體，藉由馬達M 之轉動│                │                │
│  ，即得使各從動輪22同時│                │                │
│  連帶轉動，進而使各燈本│                │                │
│  體10亦緩緩轉動。      │                │                │
│２上端乃組裝於一上飾體15│                │                │
│  底部之軸承座W ，而呈數│                │                │
│  根燈本體10排列成似屏風│                │                │
│  之構造型態者。        │                │                │
├────────────┼────────┼────────┤
│軸承座W                 │底軸承座H       │相同            │
│設於檯座20內，供組合桿13│設於檯座F 內，供│                │
│置定。                  │組合桿E 底段螺鎖│                │
│                        │固定。          │                │
└────────────┴────────┴────────┘
  綜上可知，被告製造、販賣之系爭產品僅包括單一根燈本體A
  ，並缺少202 專利申請專利範圍第1 項之從動輪22、橡皮層23
  、連動輪24、連動帶L 、馬達M 等元件，故不符合「文義讀取
  」。又因該光明燈欠缺申請專利範圍之前述技術特徵，而不適
  用「均等論」，因此被告製造、販賣之系爭產品並未落入原告
  所有202 專利申請專利權範圍第1 項，不待詞費。又202 專利
  申請專利範圍第2 項、第3 項為第1 項之直接依附項，應具備
  第1 項之所有結構特徵，系爭產品既然缺少第1 項之技術特徵
  而未構成侵害，自不侵害申請專利範圍第2 項、第3 項。
(五)依原告202 追加(一)專利說明書可知，該專利申請專利範圍第1
  項請求標的為一種「屏風式光明燈」，其主要技術特徵包括沿
  同直線排列組裝在一檯座20上的數根燈本體，每一根燈本體由
  數個環狀燈座10、上定板14、底座板12、組合桿13所鎖合一體
  構成，該檯座20內設有一裝設有數軸承座W 的底連結板31 ，
  用以供各組合桿13底部穿組，而各組合桿13連設有從動輪22
  ，而各從動輪22表面設有橡皮層23，呈相互緊抵一體，其中之
  一從動輪22之組合桿13並設有一體之連動輪24，其連設有一連
  動帶L ，而與所設之馬達M 轉軸連結一體。反觀被告製造、販
  賣之系爭產品構造，如前述，其主要技術特徵包含一根燈本體
  A ，由依設定高度之數個燈環B ，及配合上定板C 、底座板D
  、組合桿E 所鎖合一體構成；該燈本體A 係設成上下同直徑狀
  ，置設於一檯座F 上，檯座F 底部設有滾輪G ；檯座F 設有底
  軸承座H 供組合桿E 底段螺鎖固定，組合桿E 頂段則組裝於一
  上飾體I 底部之頂軸承座J。
(六)原告202追加(一)專利解析後之申請專利範圍第1項之技術特徵，
  與被告系爭產品之對應元件比對分析後，二者差異表列如下：
┌───────────┬─────────┬───────┐
│申請專利範圍第1項     │系爭產品          │差異點        │
├───────────┼─────────┼───────┤
│數根燈本體            │一根燈本體A       │燈本體數量不同│
│１由依設定高度之數個環│１由依設定高度之數│              │
│  狀燈座10、及配合上定│  個燈環B ，及配合│              │
│  板14、底座板12、組合│  上定板C 、底座板│              │
│  桿13所鎖合一體構成。│   D、組合桿E 所鎖│              │
│２該數個環狀燈座10組成│  合一體構成。    │              │
│  之柱狀燈座體，係每一│２燈本體A 係設成上│              │
│  環狀燈座皆相同直徑，│  下同直徑狀，置設│              │
│  而組成直線圓柱狀之燈│  於一檯座F 上。  │              │
│  座體，且是設成數根同│                  │              │
│  直線排列組裝於檯座20│                  │              │
│  上。                │                  │              │
├───────────┼─────────┼───────┤
│檯座20                │檯座F             │相同          │
│底部設有滾輪21，而可供│底部設有滾輪G     │              │
│移動至所需放置之位置。│                  │              │
│                      │                  │              │
├───────────┼─────────┼───────┤
│各組合桿13            │組合桿E           │無從動輪、橡皮│
│連設有從動輪22，而各從│頂段則組裝於一上飾│層、連動輪、連│
│動輪22表面設有橡皮層23│體I 底部之頂軸承座│動帶、馬達等元│
│，呈相互緊抵一體，其中│J 。              │件。          │
│之一從動輪22之組合桿13│                  │              │
│並設有一體之連動輪24，│                  │              │
│其連設有一連動帶L ，而│                  │              │
│與所設之馬達M 轉軸連結│                  │              │
│一體。                │                  │              │
├───────────┼─────────┼───────┤
│底連結板31            │                  │無底連結板    │
│設於檯座20之內部      │                  │              │
├───────────┼─────────┼───────┤
│具軸承之軸承座W設於底 │底軸承座H         │無底連結板    │
│連結板31對應檯座20每一│設於檯座F 內，供組│              │
│軸孔200 之處，而得供各│合桿E 底段螺鎖固定│              │
│組合桿13穿組，並得讓組│。                │              │
│合桿13可轉動，使得組合│                  │              │
│桿13所一體組合之環狀燈│                  │              │
│座亦可同步旋轉，得讓燈│                  │              │
│座中每一點燈者之名字轉│                  │              │
│動換位者。            │                  │              │
└───────────┴─────────┴───────┘
  綜上可知，被告製造、販賣之系爭產品僅包括單一根燈本體A
  ，並缺少202 追加(一)專利之申請專利範圍第1 項中，關於從動
  輪22、橡皮層23、連動輪24、連動帶L 、馬達M 、底連結板31
  等元件，而不符合「文義讀取」，且因該光明燈欠缺申請專利
  範圍之前述技術特徵，而不適用「均等論」。因此，被告製造
  、販賣之系爭產品亦未落入202 追加(一)專利申請專利權範圍第
  1 項。此外，202 追加(一)專利申請專利範圍第2 項為第1 項之
  直接依附項，應具備第1 項所有結構特徵，系爭產品既然缺少
  第1 項技術特徵而未構成侵害，自不侵害申請專利範圍第2項
  。職是，原告指摘被告侵害其所有202 專利及202 追加(一)專利
  ，實難有理由。
(七)退萬步言，縱認被告製造、販賣之系爭產品侵害原告前述專利
  ，惟原告未舉證證明其於專利物品或其包裝上標示專利證書號
  數，故被告亦不需負擔損害賠償責任。被告製造、販賣之系爭
  產品並未侵害原告所有202 專利及202 追加(一)專利已如前述，
  縱認被告系爭產品侵害原告前述專利，惟原告並未舉證證明其
  在專利物品或其包裝上標示專利證書號數，依專利法第108 條
  準用同法第79條本文之規定，原告不得請求損害賠償。另縱認
  被告系爭產品侵害原告前述專利，且原告已於專利物品或其包
  裝上標示專利證書號數，惟原告並未舉證證明其所受之損害或
  被告所受之利益，故原告請求20萬元並無理由。
(八)被告答辯聲明：原告之訴駁回，並陳明如受不利之判決，願供
  擔保，免為假執行。
三得心證之理由：
(一)原告於97年12月9日言詞辯論期日陳明已不主張被告侵害其296
  專利，因此，兩造關於296專利有效性之爭執自毋庸於本件加
  以審究。關於原告主張被告生產之光明燈侵害原告202號、202
  號追加(一)專利部分，被告就原告所指淡水祖師廟之光明燈為其
  所製造銷售並不爭執，而被告製造銷售予淡水祖師廟之光明燈
  與原告202號、202號追加(一)專利技術比對結果為如附表所示，
  亦為兩造所不爭執 (97年12月9日言詞辯論筆錄參照)。從而本
  件爭點應為被告製造銷售予淡水祖師廟之光明燈與原告202 號
  、202號追加(一)專利技術內容比對結果是否符合該2專利申請專
  利範圍文義讀取，或適用均等論原則而構成專利侵害？
(二)依附表所示原告202專利解析後之申請專利範圍第1項之技術特
  徵，與被告系爭光明燈產品之對應元件比對分析後，兩者於燈
  本體數量不同；系爭光明燈產品無202專利申請專利範圍所界
  定之從動輪、橡皮層、連動輪、連動帶、馬達等元件，亦未如
  202專利排列成似屏風之構造型態。因此，基於全要件原則判
  斷系爭光明燈產品並不符合202專利申請專利範圍之文義讀取
  。原告雖主張被告產品與系爭專利縱有些許不同此係I以實質
  相同方法、II實行實質相同功能、III產生實質相同結果，依照
  均等論原則，待鑑定物仍落入系爭專利之範圍等等。但查，系
  爭光明燈產品與202專利關於燈本體數量雖有一根、數根之數
  量差異，而有是否屬均等物判斷之問題。惟系爭光明燈產品經
  解析後並無202專利申請專利範圍所界定之從動輪、橡皮層、
  連動輪、連動帶、馬達等元件，自無從以該等未有之元件與
  202專利申請專利範圍進行元件逐一比對，據以論究是否為202
  專利之均等物。因此，系爭光明燈產品並未落入原告所有202
  專利申請專利權範圍第1項。又202專利申請專利範圍第2項、
  第3項為第1項之直接依附項，均具備第1項之所有結構特徵，
  系爭光明燈產品因無202專利申請專利範圍第1項之從動輪、橡
  皮層、連動輪、連動帶、馬達等技術特徵而未構成侵害，自不
  侵害202專利申請專利範圍第2項、第3項。
(三)依附表所示原告202追加(一)專利解析後之申請專利範圍第1項之
  技術特徵，與被告系爭光明燈產品之對應元件比對分析後，兩
  者於燈本體數量不同；系爭光明燈產品無202追加(一)專利申請
  專利範圍第1項之從動輪、橡皮層、連動輪、連動帶、馬達及
  底連結板等元件。因此，基於全要件原則判斷系爭光明燈產品
  並不符合202追加(一)專利申請專利範圍之文義讀取。原告雖主
  張被告產品與系爭專利縱有些許不同此係I以實質相同方法、
  II實行實質相同功能、III產生實質相同結果，依照均等論原則
  ，待鑑定物仍落入系爭專利之範圍等等。但查，系爭光明燈產
  品與202追加(一)專利關於燈本體數量雖有一根、數根之數量差
  異，而有是否屬均等物判斷之問題。惟系爭光明燈產品經解析
  後並無202追加(一)專利申請專利範圍第1項之從動輪、橡皮層、
  連動輪、連動帶、馬達及底連結板等元件之技術特徵，自無從
  以該等未有之元件與202 追加(一)專利申請專利範圍進行元件逐
  一比對，據以論究是否為202追加(一)專利之均等物。原告主張
  依照均等論原則，系爭光明燈產品仍落入系爭202追加(一)專利
  申請專利範圍一節，仍非可採。又202追加(一)專利申請專利範
  圍第2項為第1項之直接依附項，具備第1項之所有結構特徵，
  系爭光明燈產品因無202追加(一)專利專利申請專利範圍第1項之
  從動輪、橡皮層、連動輪、連動帶、馬達及底連結板等元件之
  技術特徵而未構成侵害，自不侵害202追加(一)專利申請專利範
  圍第2項。
(四)依上所述，被告製造、銷售之系爭光明燈產品並未字義侵害原
  告202 或202 追加(一)專利，亦無從依依照均等論原則，認系爭
  光明燈產品已落入上述202 或202 追加(一)專利申請專利範圍，
  原告主張被告製造、銷售之系爭光明燈產品，侵害系爭202 或
  202 追加(一)專利，洵屬無據。因此，原告請求專利侵權損害賠
  償數額是否正當部分及原告於所生產之產品或其包裝上是否標
  示專利證書號數之攻擊防禦，因已不影響被告不構成侵害專利
  權結論之判斷，毋庸再予審究。從而原告主張基於被告侵害系
  爭202 或202 追加(一)專利之法律關係，請求被告應給付原告20
  萬元及法定遲延利息，為無理由，不應准許。其假執行之聲請
  亦失所附麗，應併予駁回。
四據上論結，本件原告之訴為無理由，依智慧財產案件審理法第
  1條、民事訴訟法第78條，判決如主文。
中    華    民    國    97    年    12  月    25   日
                  智慧財產法院第二庭
                              法  官  陳國成
正本係照原本作成。
如不服本判決，應於收受送達後20日內向本院提出上訴書狀，其
未表明上訴理由者，應於提出上訴後20日內向本院補提理由書狀
（均須按他造當事人之人數附繕本）。
中    華    民    國    97    年    12    月  25   日
                              書記官  蘇靖雅
附表：
原告202 專利解析後之申請專利範圍第1 項之技術特徵，與被告
系爭產品之對應元件比對分析表：
┌────────────┬────────┬────────┐
│申請專利範圍第1項       │系爭產品        │差異點          │
├────────────┼────────┼────────┤
│數根燈本體10            │一根燈本體A     │燈本體數量不同。│
│１由依設定高度之數個燈環│１由依設定高度之│                │
│  11、及配合上定板14 、 │  數個燈環B， 及│                │
│  底座板12、組合桿13所鎖│  配合上定板C 、│                │
│  合一體構成。          │  底座板D 、組合│                │
│２燈本體10係設成上下同直│  桿E 所鎖合一體│                │
│  徑狀，置設於一檯座20上│  構成。        │                │
│  。                    │2.燈本體A 係設成│                │
│                        │  上下同直徑狀，│                │
│                        │  置設於一檯座F │                │
│                        │  上。          │                │
├────────────┼────────┼────────┤
│檯座20                  │檯座F           │相同。          │
│底部設有滾輪21，而可供移│底部設有滾輪G 。│                │
│動至所需放置之位置。    │                │                │
├────────────┼────────┼────────┤
│各組合桿13              │組合桿E         │１無從動輪、橡皮│
│１連設有從動輪22，而各從│頂段則組裝於一上│  層、連動輪、連│
│  動輪22表面設有橡皮層23│飾體I 底部之頂軸│  動帶、馬達等元│
│  ，呈相互緊抵一體，其中│承座J。         │２未排列成似屏風│
│  之一從動輪22之組合桿13│                │  之構造型態。  │
│  並設有一體之連動輪24，│                │                │
│  其連設有一連動帶L ，而│                │                │
│  與所設之馬達M 轉軸連結│                │                │
│  一體，藉由馬達M 之轉動│                │                │
│  ，即得使各從動輪22同時│                │                │
│  連帶轉動，進而使各燈本│                │                │
│  體10亦緩緩轉動。      │                │                │
│２上端乃組裝於一上飾體15│                │                │
│  底部之軸承座W ，而呈數│                │                │
│  根燈本體10排列成似屏風│                │                │
│  之構造型態者。        │                │                │
├────────────┼────────┼────────┤
│軸承座W                 │底軸承座H       │相同。          │
│設於檯座20內，供組合桿13│設於檯座F 內，供│                │
│置定。                  │組合桿E 底段螺鎖│                │
│                        │固定。          │                │
└────────────┴────────┴────────┘
 原告202追加(一)專利解析後之申請專利範圍第1項之技術特徵，
 與被告系爭產品之對應元件比對分析表：
┌───────────┬─────────┬───────┐
│申請專利範圍第1項     │系爭產品          │差異點        │
├───────────┼─────────┼───────┤
│數根燈本體            │一根燈本體A       │燈本體數量不同│
│１由依設定高度之數個環│１由依設定高度之數│。            │
│  狀燈座10、及配合上定│  個燈環B ，及配合│              │
│  板14、底座板12、組合│  上定板C 、底座板│              │
│  桿13所鎖合一體構成。│   D、組合桿E 所鎖│              │
│２該數個環狀燈座10組成│  合一體構成。    │              │
│  之柱狀燈座體，係每一│２燈本體A 係設成上│              │
│  環狀燈座皆相同直徑，│  下同直徑狀，置設│              │
│  而組成直線圓柱狀之燈│  於一檯座F 上    │              │
│  座體，且是設成數根同│                  │              │
│  直線排列組裝於檯座20│                  │              │
│  上。                │                  │              │
├───────────┼─────────┼───────┤
│檯座20                │檯座F             │相同。        │
│底部設有滾輪21，而可供│底部設有滾輪G。   │              │
│移動至所需放置之位置。│                  │              │
│                      │                  │              │
├───────────┼─────────┼───────┤
│各組合桿13            │組合桿E           │無從動輪、橡皮│
│連設有從動輪22，而各從│頂段則組裝於一上飾│層、連動輪、連│
│動輪22表面設有橡皮層23│體I 底部之頂軸承座│動帶、馬達等元│
│，呈相互緊抵一體，其中│J 。              │件。          │
│之一從動輪22之組合桿13│                  │              │
│並設有一體之連動輪24，│                  │              │
│其連設有一連動帶L ，而│                  │              │
│與所設之馬達M 轉軸連結│                  │              │
│一體。                │                  │              │
├───────────┼─────────┼───────┤
│底連結板31            │                  │無底連結板。  │
│設於檯座20之內部。    │                  │              │
├───────────┼─────────┼───────┤
│具軸承之軸承座W設於底 │底軸承座H         │無底連結板。  │
│連結板31對應檯座20每一│設於檯座F 內，供組│              │
│軸孔200 之處，而得供各│合桿E 底段螺鎖固定│              │
│組合桿13穿組，並得讓組│。                │              │
│合桿13可轉動，使得組合│                  │              │
│桿13所一體組合之環狀燈│                  │              │
│座亦可同步旋轉，得讓燈│                  │              │
│座中每一點燈者之名字轉│                  │              │
│動換位者。            │                  │              │
└───────────┴─────────┴───────┘


司法院資訊處製作；財團法人民間司法改革基金會備份。
